臺灣臺東地方法院民事判決　九十一年度簡上字第五八號
　　上　訴　人　　丙○○
　　被 上訴 人　　丁○○
　　訴訟代理人　　甲○○
　　複　代理人　　乙○○
右當事人間請求損害賠償事件，上訴人對於中華民國九十一年十月二十三日本院臺東
簡易庭九十一年度東簡字第二一一號第一審判決提起上訴，本院於九十三年二月四日
言詞辯論終結，判決如左：
    主      文
原判決關於駁回上訴人後開第二項之訴部分，及除確定部分外訴訟費用之裁判廢棄。
被上訴人應再給付上訴人新台幣伍仟壹佰柒拾陸元。
其餘上訴駁回。
第一審（除確定部分外），及第二審訴訟費用，由被上訴人負擔二分之一，餘由上訴
人負擔。
    事實及理由
一、本件上訴人主張：被上訴人於民國九十年十二月十四日上午十一時許，駕駛車牌
    號碼ＨＵ－七九０八號自用小客車，沿台東縣鹿野鄉○○村○○路由北向南方向
    行駛，途經台東縣鹿野鄉○○路四一七號前閃紅燈之交岔路口時，並未停車，反
    而逆向加速急駛，適上訴人駕駛車牌號碼ＦＯ－一二三五號自用小客車，沿台東
    縣鹿野鄉○○村○○路由西向東方向行駛，至上開交岔路口，遭被上訴人所駕駛
    之小客車撞擊，致上訴人之車輛受損，共支出修理費用新台幣（下同）六萬零六
    百五十元，爰依民法第一百八十四條第一項之挸定，請求被告賠償損害等語，並
    聲明：（一）原判決關於上訴人敗訴部分廢棄；（二）被上訴人應再給付上訴人
    三萬八千二百二十二元。
二、被上訴人則以：車禍事故發生時，被上訴人係行駛於閃紅燈之支道，而上訴人係
    行駛於閃黃燈之幹道，兩車於路口發碰撞，雙方均有未注意車前狀況之過失，因
    此主張過失相抵等語置辯，並聲明：上訴駁回，原審判命被上訴人給付上訴人二
    萬二千四百二十八元部分，未據被上訴人聲明上訴。
三、得心證之理由：
（一）查被上訴人於九十年十二月十四日上午十一時許，駕駛車牌號碼ＨＵ－七九０
      八號自用小客車，沿台東縣鹿野鄉○○村○○路由北向南方向行駛，途經台東
      縣鹿野鄉○○路四一七號前閃紅燈之交岔路口時，與上訴人駕駛車牌號碼ＦＯ
      －一二三五號自用小客車發生碰撞，致上訴人之車輛毀損，共支出修理費用六
      萬零六百五十元，又上開路段均標繪雙黃實線等情，有道路交通事故調查報告
      表、事故現場照片四幀、車輛受損照片六幀、汽車維修估價單等件在卷可憑，
      且為兩造所不爭，自屬真實。上訴人主張其車輛受有毀損，被上訴人自應負侵
      權行為責任，被上訴人則以本件車禍事故雙方均有過失置辯，是本件之爭點乃
      在於上訴人究有無過失？若有，則雙方過失比例為何？
（二）經查，本件被上訴人係沿台東縣鹿野鄉○○村○○路由北向南方向行駛，而該
      路段中均繪有雙黃實線，已如前述，惟至台東縣鹿野鄉○○路四一七號前閃紅
      燈之交岔路口時，被上訴人並未停車查看有幹道有無來車，反而違規越過雙黃
      實線，超越正欲停於交岔路口前，由訴外人王國華所駕駛之貨車一節，業據證
      人王國華證稱：九十年十二月十四日十一時，我從高台下來，要往龍田方向前
      進，當時我的車上載水，車子開很慢，被上訴人從後超我的車，車速很快，之
      後撞上上訴人的車等語明確（見本院九十二年三月二十七日準備程序筆錄），
      且當庭描繪事故現場相關位置無訛（見原審卷第三十三頁），參以被上訴人亦
      自承伊橫越中心線（雙黃實線），快至對街時，丙○○（即上訴人）急駛而至
      ，始發生碰撞等語（見九十一年一月十五日警訊筆錄，附於原審卷第三十五頁
      ），是上訴人主張被上訴人於系爭交岔路口未為減速停車，反而逆向急駛等情
      ，堪予採信。次查，上訴人所有車牌號碼ＦＯ－一二三五號之自用小客車係八
      十年一月出廠，有行車執照在卷可憑（原審卷第四十二頁），雖車齡已逾十年
      ，惟上訴人自承該車仍定期保養維修，狀況良好等語，是其剎車應屬正常，又
      事故當時未有雨，路面乾燥，惟上訴人仍留有長達十點八公尺之輪胎擦地痕，
      有卷附事故現場圖可稽，足證上訴人行經系爭交岔路口時，並未減速，是上訴
      人謂其事故當時行車速度僅三十里云云，自不足採。
（三）按閃光紅燈表示「停車再開」，車輛應減速接近，先停止於交岔路口前，讓幹
      道車優先通行後，認為安全時，方得續行；而閃光黃燈表示「警告」，車輛應
      減速接近，注意安全，小心通過；又雙黃實線設於路段中，用以分隔對向車道
      ，並雙向禁止超車、跨越或迴轉，道路交通標誌標線號誌設置規則第二百十一
      條第一款、第二款及第一百四十九條第一項第八款，分別定有明文。本件被上
      訴人跨越雙黃實線超車後逆向行駛，且於閃光紅燈之交岔路口未先暫停讓幹道
      車之上訴人優先通行，致兩造汽車發生碰撞，使上訴人受有修理汽車費用之損
      害，揆諸上開規定說明，被上訴人自有過失，從而，自應對上訴人負侵權行為
      損害賠償責任。惟上訴人行經系爭閃黃燈之交岔路口，未依前開規定減速慢行
      ，亦有過失，是被上訴人辯稱：上訴人應負與有過失責任等語，即屬有據。本
      院審酌上訴人雖於系爭交岔路口未減速慢行，然被上訴人跨越雙黃實線，超越
      行駛在前，擬停於交岔路口前之車輛，逆向行駛對向車道，並於閃紅燈之交岔
      路口不僅未暫停，反而冒然加速行進，嚴重侵害上訴人之路權等情，認上訴人
      對本件損害之發生應負百分之二十之過失責任，被上訴人則應負百分之八十之
      過失責任。
（四）按不法毀損他人之物者，應向被害人賠償其物因毀損所減少之價額，民法第一
      百九十六條定有明文，而所謂請求賠償物被毀損所減少之價額，得以修復費用
      為估定標準，但以必要者為限，故以新零件更換舊零件之零件折舊部分，非屬
      必要費用，應予扣除（參見最高法院七十七年度第九次民事庭會議決議）。經
      查，本件依上訴人所提出之修理費估價單記載，係爭受損車輛之全部修理費用
      為六萬零六百五十元，其中零件費用為二萬九千零五十元，工資為三萬一千六
      元，揆諸前揭說明，計算損失自應扣除零件折舊部分，依行政院所頒之「固定
      資產耐用年數表」及「固定資產折舊率表」之規定，小客車之耐用年限為五年
      ，採定率遞減法，每年折舊率千分之三六九，又依所得稅法第五十四條第三項
      規定，應以固定資產總價十分之一為度，即各年度之折舊額應提列至殘值等於
      原取得成本十分之一為限，依此計算結果，零件折舊後損失金額應為二千九百
      零五元（29,050元Ⅹ1/10＝2905元），再加上修理工資三萬一千六百元，是上
      訴人之損害賠償請求權，其所得請求之損害賠償金額自應以三萬四千五百零五
      元為限，又按損害之發生或擴大，被害人與有過失者，法院得減輕賠償金額或
      免除之，民法第二百十七條第一項定有明文，本件上訴人因有上述百分之二十
      之過失，則被上訴人之賠償責任自應減輕之，依其兩造過失比例計算結果，上
      訴人本件請求於二萬七千六百零四元（34,505元X80% =27,604)之範圍內為有
      理由。
（五）綜上所述，上訴人主張本於侵權行為損害賠償之法律關係，請求判決被上訴人
      應給付上訴人二萬七千六百零四元，為有理由，應予准許。至上訴人逾此部分
      之請求為無理由，應予駁回。原審就上開應准許部分，僅命被上訴人給付二萬
      二千四百二十八元，尚有未洽，上訴人就此部分上訴意旨指摘原判決不當，求
      予廢棄改判，為有理由，爰由本院就此部分予以廢棄改判如主文第二項所示。
      至於上訴人之請求不應准許部分，原判決為上訴人敗訴之判決，經核於法並無
      不合，上訴人就此部分上訴意旨求予廢棄改判，為無理由，應予駁回。
四、據上論結，本件上訴為一部有理由，一部無理由，依民事訴訟法第四百三十六條
    之一第三項、第四百五十條、第四百四十九條、第七十九條，判決如主文。
中　　　華　　　民　　　國　　九十三　　年　　　二　　　月　　 十八　　 日
                                    臺灣臺東地方法院民事庭
~B審判長法官　李昆曄
~B法　　　官　陳兆翔
~B法　　　官　廖建彥
右正本證明與原本無異。
本判決不得上訴。
中　　　華　　　民　　　國　　九十三　　年　　　二　　　月　　 二十四　 日
~B法院書記官　蔡辛源
